臺灣桃園地方法院刑事判決  
110年度訴字第1162號
公  訴  人  臺灣桃園地方檢察署檢察官
被      告  蔣媗妮




上列被告因詐欺案件，經檢察官提起公訴（109年度偵字第35034
號），被告於準備程序中，就被訴事實為有罪之陳述，經告知簡
式審判程序之旨，並聽取到庭之檢察官及被告之意見後，本院合
議庭裁定由受命法官獨任進行簡式審判程序，判決如下：
    主  文
丙○○犯詐欺取財罪，處拘役參拾日，如易科罰金，以新臺幣壹仟
元折算壹日。又以網際網路對公眾散布而犯詐欺取財罪，處有期
徒刑壹年。　
扣案附表編號1所示之物沒收。未扣案之犯罪所得面額伍佰元之
振興三倍券貳張、面額貳佰元之振興三倍券伍張均沒收，於全部
或一部不能沒收或不宜執行沒收時，追徵其價額。
    事  實
一、丙○○於民國109年7月31日下午5時43分許後之同日某時（起
    訴書誤載為民國109年7月31日下午5時43分許後某時，應予
    更正），在臺灣地區某地，以附表編號1所示之行動電話連
    結網際網路並以帳號名稱「張曖紅」之帳號登入Facebook社
    群網站，見少年邱○閔（93年1月生，真實姓名年籍詳卷）在
    社群網站Facebook公開社團「全新二手手機買賣交易中心」
    上發佈欲以二手廠牌Apple、型號iPhone 6S 32G之行動電話
    交換廠牌SAMSUNG 、型號Galaxy S8之行動電話之貼文，明
    知自己並無SAMSUNG 、型號Galaxy S8之行動電話，竟意圖
    為自己不法之所有，基於詐欺取財之犯意，以通訊軟體Face
    book Messenger向邱○閔聯繫，向邱○閔佯稱：有意交換行動
    電話，並約定翌日各自以統一超商交貨便將行動電話寄送予
    對方云云，致邱○閔因而陷於錯誤，依丙○○之指示，於109年
    8月1日上午11時6分許，在臺中市○區○○路0段000○0號之統一
    超商庚樺門市，將自己所有價值新臺幣（下同）5,000元之
    廠牌Apple、型號iPhone 6S 32G之行動電話1支及充電線1條
    ，以統一超商交貨便輸入取件人「蔣玄倪」、取件人門號為
    0000-000000號等資料而寄送至桃園市○○區○○路00號、68號
    之統一超商新壢門市，丙○○遂於109年8月3日上午9時59分許
    至上址之統一超商新壢門市取件得手。嗣邱○閔未收到約定
    交換之廠牌SAMSUNG 、型號Galaxy S8之行動電話1支，且所
    使用社群網站Facebook帳號已遭丙○○封鎖，復未能以丙○○所
    留門號0000-000000號與之聯繫，始悉遭詐欺。
二、丙○○意圖為自己不法之所有，基於以網際網路對公眾散布而
    詐欺取財之犯意，於109年7月31日下午10時8分前之同日某
    時（起訴書誤載為109年7月31日前某時，應予更正），在臺
    灣地區某地，以附表編號1所示之行動電話連結網際網路並
    以帳號名稱「曖張」之帳號登入Facebook社群網站，在社群
    網站Facebook公開社團「全新二手手機買賣交易中心」上，
    發佈欲以2,000元之價格販賣廠牌Apple、型號iPhone 6S 之
    行動電話1支之貼文而對公眾散布之，甲○○於丙○○發佈上開
    貼文至109年7月31日下午10時8分前之同日某時（起訴書誤
    載為109年7月31日某時，應予更正），以電子設備連結網際
    網路至前揭社群網站Facebook公開社團「全新二手手機買賣
    交易中心」見丙○○所發佈上開貼文後，誤信丙○○確有販賣廠
    牌Apple、型號iPhone 6S之行動電話之真意，乃以通訊軟體
    Facebook Messenger向丙○○聯繫欲買受廠牌Apple、型號iPh
    one 6S之行動電話，因而陷於錯誤，於109年7月31日下午10
    時8分許（起訴書誤載為109年7月31日晚間10時許，應予更
    正），在統一超商某不詳門市，將自己所有價值合計2,000
    元之面額500元振興三倍券2張、面額200元振興三倍券5張（
    起訴書誤載為面額2,000元之振興三倍卷，應予更正），以
    統一超商交貨便輸入取件人「蔣玄倪」、取件人門號為0000
    -000000號等資料而寄送至桃園市○○區○○路00號、68號之統
    一超商新壢門市，丙○○遂於109年8月2日下午4時18分許至上
    址之統一超商新壢門市取件得手。嗣甲○○未收到廠牌Apple
    、型號iPhone 6S之行動電話1支，且所使用社群網站Facebo
    ok帳號已遭丙○○封鎖，復未能以丙○○所留門號0000-000000
    號與之聯繫，始悉遭詐欺。
    理  由
一、認定事實所憑之證據及理由：　　
　㈠上開犯罪事實，業據被告丙○○於警詢、本院準備程序及審判
    中坦承不諱（見臺灣桃園地方檢察署109年度偵字第35034號
    卷【下稱偵卷】第24至26頁；本院110年度訴字第1162號卷
    【下稱本院卷】第111、166頁），核與證人即告訴人邱○閔
    於警詢時之指述（見偵卷第47至49頁）、證人即告訴人甲○○
    於警詢及偵訊時之指述（見偵卷第53至54、99至100頁）相
    符，並有現場監視器錄影畫面擷取圖片7張、通訊軟體Faceb
    ook Messenger訊息紀錄擷取圖片9張、通訊軟體Facebook M
    essenger帳號名稱「陳凱莉」之個人資料翻拍照片1張、包
    裹翻拍照片1張、統一超商貨態查詢系統擷取圖片1張及門號
    0000000000號之申設人基本資料1份在卷可稽（見偵卷第27
    至30、50至52、55至57、59、87頁），且有扣案附表編號1
    所示之物可佐，足認被告出於任意性之自白與事實相符，堪
    以採信。
　㈡綜上所述，本案事證明確，被告犯行均堪認定，皆應依法論
    科。
二、論罪科刑：　　
　㈠核被告丙○○就犯罪事實一所為，係犯刑法第339條第1項之詐
    欺取財罪；就犯罪事實二所為，係犯刑法第339條之4第1項
    第3款之以網際網路對公眾散布而犯詐欺取財罪。被告所犯
    二罪，犯意各別，行為互殊，應予分論併罰。
　㈡按成年人教唆、幫助或利用兒童及少年犯罪或與之共同實施
    犯罪或故意對其犯罪者，加重其刑至二分之一，兒童及少年
    福利與權益保障法第112條第1項前段定有明文。查依卷附被
    告全戶戶籍資料查詢結果表、告訴人邱○閔個人戶籍資料查
    詢結果表（見本院卷第43、75頁）所示，被告於犯罪事實一
    行為時已滿20歲，為成年人，告訴人邱○閔則為12歲以上未
    滿18歲之少年，然徵諸本案被告係以通訊軟體Facebook Mes
    senger之訊息對告訴人邱○閔施以詐術，並未實際與告訴人
    邱○閔見面，遍查卷內復無其他證據顯示被告於犯罪事實一
    行為時知悉告訴人邱○閔為12歲以上未滿18歲之少年，從而
    應為有利於被告之認定，爰不依兒童及少年福利與權益保障
    法第112條第1項前段之規定加重其刑，附此敘明。
　㈢爰審酌被告不思循正當手段獲取財物，竟對告訴人邱○閔施以
    前揭詐術，致告訴人邱○閔因而陷於錯誤而交付價值5,000元
    之廠牌Apple、型號iPhone 6S 32G之行動電話1支及充電線1
    條，以網際網路在社群網站Facebook公開社團「全新二手手
    機買賣交易中心」上對公眾散布所施詐術即虛偽販賣廠牌Ap
    ple、型號iPhone 6S 之行動電話1支之貼文，致告訴人甲○○
    因而陷於錯誤而交付價值合計2,000元之振興三倍券，顯然
    欠缺尊重他人財產權之觀念，實應嚴予非難，並衡酌被告犯
    罪之動機、目的、犯罪後之態度，及未與告訴人甲○○達成調
    解、和解或賠償所受損害，然依本院調解筆錄影本及公務電
    話紀錄（見本院卷第105至106、171頁）所示已與告訴人邱○
    閔達成調解並依調解內容給付12,000元予告訴人邱○閔等節
    ，兼衡被告於警詢時自述待業、家庭經濟勉持之生活狀況、
    國中肄業之智識程度（見偵卷第23頁）等一切情狀，分別量
    處如主文所示之刑，並就詐欺取財罪部分諭知易科罰金之折
    算標準，以示懲儆。
三、沒收：
　㈠按供犯罪所用、犯罪預備之物或犯罪所生之物，屬於犯罪行
    為人者，得沒收之，刑法第38條第2項前段定有明文。查扣
    案附表編號1所示之物，為被告所有，且供本案犯罪所用之
    物，業據被告於前揭警詢及本院審判中供陳明確，應依刑法
    第38條第2項前段之規定宣告沒收。
　㈡次按犯罪所得，屬於犯罪行為人者，沒收之。但有特別規定
    者，依其規定。前2項之沒收，於全部或一部不能沒收或不
    宜執行沒收時，追徵其價額；犯罪所得已實際合法發還被害
    人者，不予宣告沒收或追徵；宣告前2條之沒收或追徵，有
    過苛之虞、欠缺刑法上之重要性、犯罪所得價值低微，或為
    維持受宣告人生活條件之必要者，得不宣告或酌減之，刑法
    第38條之1第1項、第3項、第5項及第38條之2第2項分別有所
    明定。查被告就犯罪事實二詐得價值合計2,000元之面額500
    元振興三倍券2張、面額200元振興三倍券5張，業如前述，
    是面額500元振興三倍券2張、面額200元振興三倍券5張，均
    為本案被告之犯罪所得且未扣案，皆應依刑法第38條之1第1
    項前段、第3項之規定宣告沒收，於全部或一部不能沒收或
    不宜執行沒收時，追徵其價額。另被告就犯罪事實一所詐得
    價值5,000元之廠牌Apple、型號iPhone 6S 32G之行動電話1
    支及充電線1條，被告於警詢及本院準備程序中已明確供陳
    ：已以2,000元之價格轉賣等語（見偵卷第25頁；本院卷第1
    11頁），足見並未返還告訴人邱○閔，然被告已與告訴人邱○
    閔達成調解並依調解內容給付12,000元予告訴人邱○閔，業
    如前述，則參酌上開沒收、追徵規定之立法意旨既在於杜絕
    被告保有犯罪之不法利得，本案被告既已與告訴人邱○閔達
    成調解並依調解內容賠償告訴人邱○閔所受損害，揆諸前揭
    刑法第38條之1第5項規定所揭櫫優先保障被害人因犯罪所生
    之求償權之立法意旨暨同法第38條之2第2項規定避免過苛之
    立法精神，被告所詐得價值5,000元之廠牌Apple、型號iPho
    ne 6S 32G之行動電話1支及充電線1條，雖未扣案且屬於被
    告之犯罪所得，然並無再予宣告沒收及追徵之必要，併此敘
    明。
　㈢至扣案附表編號2所示之物，遍查全卷，難認與本案有何關連
    ，爰不予宣告沒收，附此敘明。
據上論斷，應依刑事訴訟法第273條之1第1項、第299條第1項前
段，刑法第339條第1項、第339條之4第1項第3款、第41條第1項
前段、第38條第2項前段、第38條之1第1項前段、第3項，刑法施
行法第1條之1第1項，判決如主文。
本案經檢察官乙○○提起公訴，檢察官王珽顥到庭執行職務。
中　　華　　民　　國　　111 　年　　4 　　月　　8 　　日
                  刑事第三庭  法　官　陳柏嘉
以上正本證明與原本無異。
如不服本判決應於收受判決後20日內向本院提出上訴書狀，並應
敘述具體理由。其未敘述上訴理由者，應於上訴期間屆滿後20日
內向本院補提理由書(均須按他造當事人之人數附繕本)「切勿逕
送上級法院」。 
　　　　　　　　　　　　　　　書記官　鍾宜君
中　　華　　民　　國　　111 　年　　4 　　月　　8 　　日

附錄本案論罪科刑法條全文：
中華民國刑法第339條
意圖為自己或第三人不法之所有，以詐術使人將本人或第三人之
物交付者，處5年以下有期徒刑、拘役或科或併科50萬元以下罰
金。
以前項方法得財產上不法之利益或使第三人得之者，亦同。
前2項之未遂犯罰之。
中華民國刑法第339條之4
犯第339條詐欺罪而有下列情形之一者，處1年以上7年以下有期
徒刑，得併科100萬元以下罰金：
一、冒用政府機關或公務員名義犯之。
二、三人以上共同犯之。
三、以廣播電視、電子通訊、網際網路或其他媒體等傳播工具，
    對公眾散布而犯之。前項之未遂犯罰之。
附表：　　
編號 扣案物品名稱 數量 備註 ⒈ 行動電話（含SIM卡1張） 1支 廠牌Apple，型號iPhone6S，IMEI序號：000000000000000號，搭配門號：0000000000號之SIM卡。 ⒉ 行動電話 1支 廠牌Apple，型號iPhone6 Plus，IMEI序號：000000000000000號。